臺灣高等法院刑事判決
109年度上易字第1394號
上  訴  人  
即  被  告  鍾定軒（原名鍾兆棠）




上列上訴人即被告因竊盜案件，不服臺灣桃園地方法院108年度
審易字第2870號，中華民國109年2月5日第一審判決（起訴案號
：臺灣桃園地方檢察署108年度偵字第8213號），提起上訴，本
院判決如下：
    主  文
上訴駁回。
    事  實
一、鍾定軒及真實姓名年籍不詳，綽號「廖哥」、「小章」之成
    年男子（下稱「廖哥」、「小章」），共同意圖為自己不法
    所有，基於結夥三人以上竊盜之犯意聯絡，於民國107年9月
    29日晚上10時49分許，由鍾定軒駕駛車牌號碼0000-00號自
    用小客車（下稱A車），搭載「廖哥」、「小章」及不知情
    之黃國昭，行經桃園市平鎮區復旦路2段150巷內，見黃屹隆
    所有之車牌號碼00-0000號自用小客車（下稱B車）停放該處
    ，即由「小章」下車後以不詳之方式，竊取B車車牌2面，得
    手後懸掛於A車前後，旋駕車離去。
二、鍾定軒、黃國昭（另由原審審結）及「廖哥」、「小章」共
    同意圖為自己不法所有，基於結夥三人以上竊盜及毀損之犯
    意聯絡，於同日晚上10時57分許，由鍾定軒駕駛懸掛B車車
    牌之A車至桃園市平鎮區大昌路55巷彩虹社區後，其4人均下
    車，並由「小章」持其所自備且客觀上足以對人之生命、身
    體、安全構成威脅而具有危險性，可供兇器使用之大剪刀1
    把（未扣案），前往桃園市○鎮區○○路0號五傳木業有限公司
    前，剪斷台灣電力股份有限公司（下稱台電公司）所有之電
    纜線，而損壞該電纜線，足生損害於該公司，嗣於著手竊取
    電纜線之際，因社區保全鍾福欽巡邏經過發覺，鍾定軒旋駕
    駛A車搭載黃國昭及「廖哥」、「小章」逃離現場而未得逞
    。
三、案經台電公司訴由桃園市政府警察局平鎮分局報告臺灣桃園
    地方檢察署檢察官偵查起訴。
    理  由
壹、證據能力
一、按被告以外之人於審判外之陳述，雖不符刑事訴訟法第159
    條之1至第159條之4等條文之規定，而經當事人於審判程序
    同意作為證據，法院審酌該言詞陳述或書面陳述作成時之情
    況，認為適當者，亦得為證據；當事人、代理人或辯護人於
    法院調查證據時，知有刑事訴訟法第159條第1項不得為證據
    之情形，而未於言詞辯論終結前聲明異議者，視為有前項之
    同意，同法第159條之5定有明文。本判決下列所引用之被告
    以外之人於審判外之陳述，檢察官、被告均不爭執其證據能
    力，且於本院言詞辯論終結前亦均未聲明異議，本院審酌該
    等供述證據作成之情況，均無不適當情事，依前開規定，均
    有證據能力。
二、本判決所引用之非供述證據部分，與本案待證事實均有關連
    性，亦無證據證明係實施刑事訴訟程序之公務員以不法方式
    所取得，依刑事訴訟法第158條之4之反面解釋，亦有證據能
    力。
貳、實體部分
一、認定犯罪事實所憑之證據及理由： 
  ㈠訊據上訴人即被告鍾定軒固坦承結夥三人以上竊取電纜線之
    犯行，然就竊取B車車牌部分，則辯稱偷車牌時只有其一人
    去竊取云云。然查：
　⒈被告先與綽號「廖哥」、「小章」之成年男子，於事實欄一
    所示時間、地點，由「小章」下車竊取被害人黃屹隆所有之
    B車車牌（號碼6U-8876號）得手後，懸掛於A車前；嗣被告
    與原審共同被告黃國昭、「廖哥」、「小章」於事實欄二所
    示時間、地點，由被告駕駛懸掛B車車牌之A車至彩虹社區後
    ，其4人均下車，並由「小章」持大剪刀剪斷台電公司所有
    之電纜線而欲加以竊取，然遭該社區保全鍾福欽巡邏發覺，
    被告等人旋駕駛A車逃離現場而未得手等情，業據證人黃國
    昭於警詢及檢察官訊問時證述明確（見偵8213卷<下稱偵卷>
    第10至12頁、第144至145頁），核與被害人黃屹隆、證人即
    台電公司西巡課課長羅榮燈、證人鍾福欽於警詢時，及證人
    即被告之配偶李采晴於檢察官訊問時之證述情節相符（見偵
    卷第19至23頁、第116頁），並有監視錄影畫面翻拍照片、
    指認犯罪嫌疑人紀錄表、現場照片、車牌號碼0000-00號自
    用小客車車號查詢汽車車籍、車牌號碼000-0000號自用小客
    車車輛詳細資料報表在卷可證（見偵卷第24至47頁、第82頁
    ）。
　⒉被告雖辯稱僅其一人竊取車牌云云，然證人黃國昭已於警詢
    時證稱案發當日被告駕駛之A車上確搭載有「廖哥」、「小
    章」及黃國昭，過程中「小章」曾經下車等語，而被告於原
    審業已坦承偷竊車牌及行竊電纜線時，均有4個人在場，其
    他2人係黃國昭之朋友等語，而就被訴事實為認罪之自白（
    見原審卷第126至127頁），並有監視器翻拍照片可稽（見偵
    卷第24頁、第30至36頁、第39至45頁），是被告於本院辯稱
    其僅一人偷竊車牌云云，實不足採，足認其確有結夥三人以
    上竊取車牌之行為。　
  ㈡綜上，本案事證明確，被告犯行堪以認定，應依法論科。
二、新舊法比較說明：
  ㈠按行為後法律有變更者，適用行為時之法律。但行為後之法
    律有利於行為人者，適用最有利於行為人之法律，刑法第2
    條第1項定有明文。查被告行為後，刑法第321條加重竊盜罪
    之規定，已於108年5月29日經總統以華總一義字第10800053
    451號令修正公布，並於同年5月31日施行。修正前第321條
    第1項第3款、第4款、第2項條文為：「犯竊盜罪而有下列情
    形之一者，處6月以上、5年以下有期徒刑，得併科新臺幣10
    萬元以下罰金：三、攜帶兇器而犯之者。四、結夥三人以上
    而犯之者。前項之未遂犯罰之」，修正後條文則為：「犯前
    條第一項、第二項之罪而有下列情形之一者，處6月以上5年
    以下有期徒刑，得併科50萬元以下罰金：三、攜帶兇器而犯
    之。四、結夥三人以上而犯之。前項之未遂犯罰之。」，新
    法將「犯竊盜罪」改為「犯前條第一項、第二項之罪」，且
    將原條款之「新臺幣」、「者」刪除，其構成要件未變更，
    僅提高罰金刑之刑度，茲比較新舊法結果，自以修正前規定
    對被告較為有利，依刑法第2條第1項前段，應適用行為時即
    修正前刑法第321條第1項第3款、第4款及第2項規定處斷。
  ㈡按行為後法律有變更者，適用行為時之法律。但行為後之法
    律有利於行為人者，適用最有利於行為人之法律，刑法第2
    條第1項定有明文。被告行為後，刑法第354條於108年12月2
    5日修正公布，並於108年12月27日生效，修正前刑法第354
    條規定：「毀棄、損壞前二條以外之他人之物或致令不堪用
    ，足以生損害於公眾或他人者，處2年以下有期徒刑、拘役
    或5百元以下罰金。」刑法施行法第1條之1第1項、第2項前
    段並規定：「中華民國94年1月7日刑法修正施行後，刑法分
    則編所定罰金之貨幣單位為新臺幣。94年1月7日刑法修正時
    ，刑法分則編未修正之條文定有罰金者，自94年1月7日刑法
    修正施行後，就其所定數額提高為30倍。」是刑法第354條
    於108年12月25日修正前，所定罰金數額應提高為30倍，即1
    萬5千元。修正後刑法第354條規定：「毀棄、損壞前二條以
    外之他人之物或致令不堪用，足以生損害於公眾或他人者，
    處2年以下有期徒刑、拘役或1萬5千元以下罰金。」本次修
    正目的顯係將原本尚須適用刑法施行法第1條之1第2項規定
    計算得出之罰金數額，直接規定為法定罰金刑度，以減少法
    律適用之複雜度，增加法律明確性，並無改變構成要件之內
    容，亦未變更處罰之輕重，自不生新舊法比較之問題，而應
    依一般法律適用原則，適用裁判時法即修正後刑法第354條
    。　
三、論罪：
  ㈠刑法第321條第1項第3款規定所謂之兇器，其種類並無限制，
    凡客觀上足對人之生命、身體、安全構成威脅，具有危險性
    之兇器均屬之。查共犯「小章」係利用大剪刀剪斷電纜線，
    該大剪刀雖未扣案，惟由其持以剪斷電纜線以觀，堪認該大
    剪刀質地甚為堅硬，自可以此擊、刺，而加害人之生命、身
    體，客觀上即具有危險性，自屬兇器無疑。
  ㈡核被告就事實欄一所為，係犯修正前刑法第321條第1項第4款
    之結夥三人以上竊盜罪；就事實欄二所為，係犯修正前刑法
    第321條第2項、第1項第3款、第4款之結夥三人以上、攜帶
    兇器竊盜未遂罪及刑法第354條之毀損他人物品罪。公訴意
    旨就事實欄二雖未論及毀損電纜線部分，惟此與被告所犯加
    重竊盜未遂罪行間，有裁判上一罪關係，並經告訴代理人羅
    榮燈於107年10月12日提出告訴（見偵字卷第21頁），自為
    起訴效力所及，本院應併予審究。
  ㈢被告就事實欄二部分，以一行為而犯修正前刑法第321條第2
    項、第1項第3款、第4款之結夥三人、攜帶兇器竊盜未遂罪
    及刑法第354條之毀損他人物品罪2罪，為想像競合犯，應依
    刑法第55條規定從一重之攜帶兇器竊盜未遂罪處斷。
  ㈣被告就事實欄一之犯行與「廖哥」、「阿章」間；就事實欄
    二之犯行與黃國昭、「廖哥」、「阿章」間，分別有犯意聯
    絡及行為分擔，應論為共同正犯。
  ㈤被告所犯2罪，犯意各別、行為互殊，應予分論併罰。
  ㈥被告於101年間因施用毒品案件，經原審法院以101年度審易
    字第2380號判決處有期徒刑9月確定，於103年5月25日執行
    完畢，有本院被告前案紀錄表在卷可按，其於5年以內故意
    再犯本件有期徒刑以上之2罪，皆為累犯，審酌被告前曾犯
    竊盜案件及有上揭前科情形，仍又再犯本件竊盜罪，認其有
    特別惡性且對刑罰反應力薄弱，均應依刑法第47條第1項規
    定各加重其刑。
  ㈦被告就事實欄二部分已著手於竊盜行為，尚未得手，即因遭
    社區保全發覺而逃離，為未遂犯，依刑法第25條第2項規定
    減輕其刑；被告有前述刑之加重及減輕事由，均應依法先加
    重而後減輕之。
四、上訴駁回之理由：     
    原審經審理之結果，以被告犯罪事證明確，審酌被告正值青壯，不思以正當方式獲取財物，竟圖不勞而獲，而為竊盜犯行，顯然欠缺對他人財產權之尊重，惟被告犯後坦承罪行，並考量被害人所受財物損害價值，兼衡以其犯罪動機、目的、生活及經濟狀況、年紀及智識程度等一切情狀，就事實欄一所示結夥三人以上竊盜罪部分量處有期徒刑7月，就事實欄二結夥三人以上攜帶兇器竊盜未遂罪部分量處有期徒刑4月，及諭知易科罰金之折算標準。就沒收部分並說明：⑴共犯「小章」持以行竊之大剪刀並未扣案，現是否存在尚有未明，且該剪刀沒收或追徵與否，對於刑罰之預防或矯治目的助益甚微，欠缺刑法上之重要性，依刑法第38條之2第2項規定不予宣告沒收；⑵被告就事實欄一所竊得B車車牌2面，雖屬其犯罪所得，然被害人黃屹隆業於車牌遭竊後另行向監理機關申請車牌，堪認原車牌已失其效用，予以沒收亦欠缺刑法上之重要性，故亦不予宣告沒收。經核原審認事用法並無違誤，量刑亦稱妥適。被告提起上訴，辯稱僅其一人竊取車牌云云，惟其所辯並不足採，均如前述，是其上訴並無理由，應予駁回上訴。
據上論斷，應依刑事訴訟法第368條，判決如主文。
本案經檢察官陳淑蓉提起公訴，檢察官侯千姬到庭執行職務。 
中　　華　　民　　國　　109 　年　　8 　　月　　26　　日
                     刑事第九庭 審判長法　官  潘翠雪
                                      法　官  陳俞婷
                                      法　官  林庚棟
以上正本證明與原本無異。
不得上訴。
                                      書記官  彭威翔
中　　華　　民　　國　　109 　年　　8 　　月　　26　　日
附錄本案論罪科刑法條全文　　
修正前中華民國刑法第321條：
犯竊盜罪而有下列情形之一者，處6月以上、5年以下有期徒刑，
得併科新臺幣10萬元以下罰金：
一、侵入住宅或有人居住之建築物、船艦或隱匿其內而犯之者。
二、毀越門扇、牆垣或其他安全設備而犯之者。
三、攜帶兇器而犯之者。
四、結夥三人以上而犯之者。
五、乘火災、水災或其他災害之際而犯之者。
六、在車站、埠頭、航空站或其他供水、陸、空公眾運輸之舟、
    車、航空機內而犯之者。
前項之未遂犯罰之。

中華民國刑法第354條：
毀棄、損壞前二條以外之他人之物或致令不堪用，足以生損害於
公眾或他人者，處2年以下有期徒刑、拘役或1萬5千元以下罰金
。